臺灣高等法院臺南分院刑事判決　　　　100年度上訴字第234號
上　訴　人
即　被　告　李國昭
上列上訴人因毒品危害防制條例案件，不服臺灣臺南地方法院99
年度訴字第1652號中華民國100年1月11日第一審判決（起訴案號
：臺灣臺南地方法院檢察署99年度撤緩毒偵字第178號），提起
上訴，本院判決如下：
    主  文
上訴駁回。
    事  實
一、李國昭前於民國87年間因施用毒品案件，經臺灣臺南地方法
    院以87年度毒聲字第1283號裁定送觀察、勒戒後，因認有繼
    續施用毒品之傾向，經同法院以88年度毒聲字第403號裁定
    令入戒治處所施以強制戒治，於88年7月7日因認無繼續強制
    戒治之必要而出所，所餘戒治期間付保護管束期滿後，經臺
    灣臺南地方法院檢察署檢察官以89年度戒毒偵字第89號為不
    起訴處分確定。再於91年間因施用毒品案件，經法院裁定送
    強制戒治，並於92年7月9日戒治期滿執行完畢；復於96年間
    因施用毒品案件，經臺灣臺南地方法院以96年度訴字第441
    號判處有期徒刑9月確定及以96年度易字第741號判處有期徒
    刑6月確定，嗣經同法院以96年度聲減字第3910號分別減為
    有期徒刑4月又15日及3月，並定應執行有期徒刑7月確定，
    於97年3月19日因縮短刑期執行完畢。詎其猶不思戒除毒癮
    惡習，明知海洛因係毒品危害防制條例第2條第2項第1款所
    定之第一級毒品，不得施用、持有，竟基於施用第一級毒品
    海洛因之犯意，於98年5月12日晚間11時許，在其位於臺南
    縣官田鄉大崎村（現改制為臺南市官田區大崎里）大井5號
    住處內，以針筒注射之方式，施用第一級毒品海洛因1次。
    嗣於同年月14日上午7時許，經警以其有非法持有、施用毒
    品嫌疑而持臺灣臺南地方法院所核發之98年度聲搜字第457
    號搜索票至李國昭上開住處執行搜索，並於同日上午8時43
    分許，採其尿液送驗後，結果確呈可待因及嗎啡陽性反應而
    查得上情。
二、案經臺南市政府警察局麻豆分局報告臺灣臺南地方法院檢察
    署檢察官偵查起訴。
    理  由
壹、程序部分
    按本件被告李國昭所犯為死刑、無期徒刑、最輕本刑3年以
    上有期徒刑以外之罪，亦非屬高等法院管轄之第一審案件，
    其於本院已就被訴事實為有罪之陳述，經告知簡式審判程序
    之旨，並聽取檢察官、被告之意見後，經本院依刑事訴訟法
    第273條之1第1項裁定進行簡式審判程序，是本案之證據調
    查，依同法第273條之2規定，不受同法第159條第1項、第
    161條之2、第161條之3、第163條之1，及第164條至第170
    條所規定證據能力認定及調查方式之限制，合先敘明。
貳、實體部分
一、上開犯罪事實，業據被告於原審及本院審理中坦承不諱，而
    被告經警採尿送驗，經先以酵素免疫分析法（EIA）初步篩
    檢，再以氣相層析質譜儀法（GC/MS）確認檢驗，結果均呈
    海洛因進入人體代謝分解後之可待因、嗎啡陽性反應乙節，
    有毒品犯罪嫌疑人尿液採驗作業管制紀錄清冊1紙、長榮大
    學出具之確認報告1紙在卷可稽（見警卷第5頁），此為該鑑
    定機關本於專業知識及以精密儀器檢測後所得之結論，自可
    憑信，堪認被告之自白內容確與事實相符而可採信，本件事
    證明確，被告犯行洵堪認定，應予依法論科。
二、按92年7月9日修正公佈、93年1月9日施行之毒品危害防制條
    例第20條、第23條第2項規定，已將施用毒品者之刑事處遇
    程式，區分為「初犯」、「5年內再犯」及「5年後再犯」。
    依其立法理由，認「初犯」經觀察、勒戒或強制戒治後，應
    為不起訴處分；經觀察、勒戒或強制戒治執行完畢釋放後，
    「5年內再犯」者，因其再犯率甚高，原實施之觀察、勒戒
    及強制戒治既已無法收其實效，爰依法追訴；至經觀察、勒
    戒或強制戒治執行完畢釋放後，「5年後再犯」者，前所實
    施之觀察、勒戒或強制戒治已足以遮斷其施用毒品之毒癮，
    為期自新及協助其斷除毒癮，仍適用與「初犯」相同之規定
    ，先經觀察、勒戒或強制戒治之程式。故依修正後之規定，
    僅限於「初犯」及「5年後再犯」2種情形，始應先經觀察、
    勒戒或強制戒治；倘被告於5年內已再犯，經依法追訴處罰
    ，縱其第3次（或第3次以上）再度施用毒品之時間，在初犯
    經觀察、勒戒或強制戒治執行完畢釋放5年以後，仍不合於
    「5年後再犯」之規定，且因已曾於「5年內再犯」，顯見其
    再犯率甚高，原實施觀察、勒戒或強制戒治，已無法收其實
    效，即應依該條例第10條處罰，至第3次（或第3次以上）施
    用毒品之時間，是否宜有期間限制？以多久為適宜？則分屬
    刑事政策、專門醫學之範圍，非審判機關所能決定，有待循
    立法途徑解決（最高法院95年5月9日95年度第7次刑事庭會
    議決議、97年9月9日97年度第5次刑事庭會議決議意旨參照
    ）。查本件被告前曾受如事實欄所述之觀察、勒戒及強制戒
    治，且於88年7月7日釋放出所後，迭因施用毒品案件，經起
    訴判刑受刑之執行等情，有原審法院87年度毒聲字第1283號
    及88年度毒聲字第403號裁定各1紙、臺灣高等法院被告前案
    紀錄表1份附卷可按（見原審卷第3-14頁），足見被告於初
    犯經觀察、勒戒及強制戒治後5年內，已迭次更犯施用毒品
    案件，並經起訴判刑受刑之執行，揆諸上開最高法院決議要
    旨，縱其本次所犯施用毒品案件距前次觀察、勒戒執行完畢
    已逾5年，仍應依法論罪科刑。
三、查海洛因依其成癮性、濫用性及對社會危害性之程度，已列
    為毒品危害防制條例第2條第2項第1款所規定之第一級毒品
    ，禁止非法持有及施用，被告竟持以施用，是核其所為，係
    犯毒品危害防制條例第10條第1項之施用第一級毒品罪。被
    告施用前持有供自己施用之第一級毒品海洛因之低度行為，
    為施用之高度行為所吸收，不另論罪。被告前於96年間因施
    用毒品案件，經原審法院分別以96年度訴字第441號判處有
    期徒刑9月確定，及以96年度易字第741號判處有期徒刑6月
    確定，經同法院以96年度聲減字第3910號分別減為有期徒刑
    4月又15日及3月並定應執行有期徒刑7月確定，於97年3月19
    日因縮短刑期執行完畢等情，有臺灣高等法院被告前案紀錄
    表在卷可按，其受有期徒刑執行完畢後，5年以內故意再犯
    本件有期徒刑以上之罪，為累犯，應依刑法第47條第1項規
    定，加重其刑；又本件並無因被告之供述而查獲毒品來源之
    情，此有本件承辦員警蔡陸所製作之職務報告可稽（見原審
    卷第18頁），自無減刑之適用，附此指明。
四、原審以被告罪證明確，依毒品危害防制條例第10條第1項，
    刑法第11條前段、第47條第1項等規定，並審酌被告前有多
    次施用毒品前科，竟仍不知悔改而再施用毒品，顯見其意志
    不堅，迄未能記取教訓，並未因前所受之觀察、勒戒及強制
    戒治處分或刑罰之執行而知所警惕，復參酌其所犯施用毒品
    行為係戕害自己身心健康，尚未嚴重破壞社會秩序、侵害他
    人權益，且犯罪後坦承犯行，應知悔悟，及其現患有中度精
    神障礙，有障礙手冊1紙在卷可佐，暨其學歷、職業、家庭
    狀況等一切情狀，量處有期徒刑1年，經核其認定事實適用
    法律並無違誤，量刑亦稱妥適。被告上訴略以：伊犯後坦承
    犯行，有所悔意，且有精神方面之疾病，仍量處有期徒刑1
    年，原審未依刑法第59條規定予以酌減其刑，顯有未洽云云
    。然原審於量定刑度時，已就被告所指上開各情予以審酌（
    見原判決書第4頁），且施用第一級毒品罪之法定刑為6月以
    上5年以下有期徒刑，被告在此之前已有多次施用毒品之紀
    錄，有其前科紀錄可考，其又有累犯加重刑責之情形，則原
    審審酌上開各情，量處有期徒刑1年，仍在輕度刑之列，要
    無過重之情；至刑法第59條所規定之酌減其刑，係指必於犯
    罪之情節，在客觀上足以引起一般之同情，認為即予宣告法
    定最低度刑，仍嫌過重者，始有其適用，本件被告屢犯不改
    ，一再施用毒品，造成家庭及社會莫大之困擾，是其犯罪情
    節顯無可以憫恕之情形，是被告執此上訴，請求從輕量處云
    云，自無理由，應予駁回。
據上論斷，應依刑事訴訟法第368條，第273條之1第1項，判決如
主文。
本案經檢察官江守權到庭執行職務。
中    華    民    國   100    年    4     月    14    日
                  刑事第五庭    審判長法  官  楊明章
                                      法  官  蔡美美
                                      法  官  黃國永
以上正本證明與原本無異。
如不服本判決應於收受送達後10日內向本院提出上訴書狀，其未
敘述上訴理由者，並得於提起上訴後10日內向本院補提理由書（
均須按他造當事人之人數附繕本）「切勿逕送上級法院」。
                                      書記官  陳淑貞
中    華    民    國   100    年    4     月    14    日
附錄本案論罪科刑法條：
毒品危害防制條例第10條：
施用第一級毒品者，處 6 月以上 5 年以下有期徒刑。
施用第二級毒品者，處 3 年以下有期徒刑。